最高法院民事裁定　　　　　　　　　　 111年度台抗字第63號
再 抗告 人　謝仲瑜
代　理　人　謝生富律師
上列再抗告人因與相對人裕堂建設有限公司間聲請宣告破產事件
，對於中華民國110年11月30日臺灣高等法院高雄分院裁定（110
年度破抗字第6號），提起再抗告，本院裁定如下：
    主  文
原裁定廢棄，應由臺灣高等法院高雄分院更為裁定。
    理  由
本件再抗告人向臺灣高雄地方法院（下稱高雄地院）聲請宣告相
對人破產，經該院裁定駁回，再抗告人對之提起抗告。原法院以
：再抗告人因受讓訴外人史佳穎、鄭芳蘭、林作榮對相對人之債
權，現對相對人尚有債權額新臺幣（下同）3,510萬4,802元；加
計相對人另一債權人誠易企業股份有限公司（下稱誠易公司）之
債權97萬元，相對人所負之債務為3,607萬4,802元。然相對人於
民國108年11月21日、12月3日先後向高雄地院、臺灣橋頭地方法
院提存所領回擔保金85萬元、157萬元本息；又依原法院108年度
建上字第3號判決（下稱系爭判決），相對人登記資本額雖為1,0
00萬元，惟實際資本額為6,000萬元，共計已逾6,242萬元，足以
清償再抗告人及誠易公司之上開債權。相對人未清償再抗告人之
債務，乃因爭執其債權之真正，為主觀上不為清償，尚非其財產
狀態，對於一般金錢債務長久不能支付，再抗告人尚無從聲請宣
告相對人破產，因而以理由不同，結論並無二致為由，維持高雄
地院之裁定，以裁定駁回再抗告人之抗告。
按破產，對於債務人不能清償債務者宣告之。且法院於裁定前，
得依職權為必要之調查，並傳訊債務人、債權人及其他關係人，
破產法第57條、第63條第2 項分別定有明文。所謂不能清償債務
，係指支付不能或停止支付而言。而支付不能，則係指債務人欠
缺清償資力，對於已屆清償期，且已受請求之債務之全部或主要
部分，預見其為一般且繼續的不能清償之財產狀態。而債務人有
無支付不能之破產原因，係以裁定時之狀況為準。查相對人所負
債務已達3,607萬4,802元，登記資本額為 1,000萬元，而實際資
本額有6,000萬元，為原法院所認定。然相對人除登記資本額1,0
00萬元外，何以有「實際資本」？該「實際資本」是否即為相對
人可動用之資產？為何未見於相對人之資產負債表中？均未見原
法院於裁定理由中說明，已滋疑義。況原法院認定相對人實際資
本額6,000萬元，所依憑之系爭判決，作成於108年8 月14日（見
原審卷121頁），與原裁定作成日相距已2年餘，更無從據以憑認
相對人於原法院裁定時之財產狀態。原法院未遑詳查審認，逕以
相對人非不能清償債務為由，而為再抗告人不利之認定，即屬速
斷，且適用上開規定顯有錯誤。再抗告論旨，執以指摘原裁定不
當，求予廢棄，非無理由。
據上論結，本件再抗告為有理由。依破產法第5 條，民事訴訟法
第495條之1第2項、第477條第1項、第478條第2 項，裁定如主文
。
中    華    民    國   111    年    2     月    9     日
                      最高法院民事第三庭
                          審判長法官  沈  方  維  
                                法官  鍾  任  賜  
                                法官  張  競  文  
                                法官  陳  麗  芬  
                                法官  方  彬  彬  
本件正本證明與原本無異
                                      書  記  官
中    華    民    國   111    年    2     月    23    日